臺灣台中地方法院民事判決　九十一年訴字第六五○號
　　原　　　告即鄭霆鉋之承受.
　　　　　　　　庚○○
　　　　　　　　乙　○
　　　　　　　　戊○○
　　　　　　　　丁○○
　　　　　　　　己○○
　　　　　　　　丙○○
　　被　　　告　甲○○
右當事人間請求損害賠償事件，原告提起附帶民事訴訟，由本院刑事庭移送前來（九
十年度交附民字第三０一號），本院判決如左：
    主      文
被告應給付原告新台幣壹佰貳拾壹萬參仟貳佰玖拾柒元，及自民國九十年十一月八日
起至清償日止，按週年利率百分之五計算之利息。
原告其餘之訴駁回。
訴訟費用由被告負擔二分之一，餘由原告負擔。
本判決於原告以新台幣肆拾萬元為被告供擔保後，得假執行。
原告其餘假執行之聲請駁回。
    事      實
甲、原告方面：
壹、聲明：
  一、被告應給付原告新台幣（下同）二百四十九萬一千五百零三元，及自起訴狀繕
      本送達之翌日起至清償日止。按年息百分之五計算之利息。
  二、原告願供擔保請准宣告假執行。
貳、陳述：
  一、被告於民國八十九年十二月二十七日清晨五時五十分許，駕駛車牌號碼ＬＢＬ
      ─九三六號機車，沿台中縣太平市○○○街，由光德路往永成北路方向行駛，
      途經該長億六街與永祥街交岔路口時，應注意行車速度應依速限行駛（當地速
      限為時速四十公里），且行經無號誌之交岔路口時，應減速慢行，作隨時停車
      之準備，而依當時天氣晴朗，夜晚無燈光照明，路面乾燥、無缺陷及無障礙物
      ，視距良好，詎其能注意，又無不能注意之情形，竟疏於注意，貿然以時速五
      十至六十公里速度行駛而撞及由永祥街步行出來之被害人鄭霆鉋，致鄭霆鉋因
      此受有頭部外傷併顱內出血，臉部多處撕裂、右顴骨骨折、左股骨骨折致意識
      喪失之重傷害。被告駕駛動力車輛，未依速限行駛，亦疏未注意車前狀況，不
      法侵害原告之權利，致鄭霆鉋受有上開重傷害，其顯有過失，應可認定，故被
      告依民法第一百八十四條第一項前段、第一百九十一條之二、第一百九十三條
      第一項及第一百九十五條第一項規定，自應賠償鄭霆鉋所受之損害。
  二、玆將被害人鄭霆鉋請求賠償之內容及依據臚列如下：
  （一）醫療費用：被害人鄭霆鉋遭撞擊後，因傷重送國軍台中總醫院附設民眾診療
        服務處（下稱國軍醫院）救治，住院期間與其後門診共計花費十五萬四千八
        百五十七元。鄭霆鉋又另於私立中山醫學院附設孫中山先生紀念醫院（下稱
        中山醫院）、陳謀診所、澄清醫院、明康藥局等處診療，合計另支出醫療費
        用五千二百五十一元，前開二筆費用扣除收據內所贅列之證明書費二千五百
        元，合計為十五萬七千七百八十八元。
  （二）看護費用：被害人鄭霆鉋因此次交通事故，於國軍醫院住院四十六天，鄭霆
        鉋受傷嚴重，住院期間生活無法自理，雖係由鄭霆鉋之配偶與子女無償看護
        。惟被害人倘因傷住院需人看護而由親屬朋友代勞時，雖無現實看護費用之
        支出，仍應認被害人受有相當看護費之損害，得向加害人請求賠償。是依一
        般看護工每日二千五百元計算，被告應賠償鄭霆鉋住院四十六天期間共十一
        萬五千元之看護費用。另鄭霆鉋其後雖出院並持續門診，但情況並無好轉，
        九十年九月十五日乃由家屬將其送至大愛護理之家調養至同年月三十日止，
        其間亦支出看護費用一萬五千六百五十元。又鄭霆鉋因車禍受傷至終日臥床
        ，智力退化，四肢肌肉僵直萎縮，終日均需他人餵食、沐浴並處理排泄物，
        更於九十年八月二十二日經法院宣告禁治產，實有聘請看護之必要，且如前
        所述，即便均由配偶子女代勞，仍應認被害人受有相當看護費之損害，是自
        鄭霆鉋出院至九十一年一月二十七日死亡，共臥床二年一個月又一天，以二
        年一個月計算，每月看護費用三萬元，扣除前開住院期間及至護理之家調養
        期間另請求看護費用，此部份共請求六十二萬元。合計鄭霆鉋共請求看護費
        用損失共計七十五萬零六百五十元。
  （三）其他增加生活上支出：被害人鄭霆鉋因療傷必要而購用醫療器材病床一萬二
        千元、噴霧器二千七百元、氣墊床三千元、氧氣一萬一千三百元、其他醫療
        器材（含成年紙尿褲）及營養藥品費用為五萬四千零六十五元，合計其他增
        加生活上支出之費用為八萬三千零六十五元。
  （四）精神上痛苦之損害賠償：被害人鄭霆鉋於路上行走，無端遭被告駕駛自小客
        車衝撞致重傷害，終日癱瘓在床，其精神上所受之磨難，實非金錢與物質所
        能彌補，爰請求被告賠償鄭霆鉋精神痛苦之損害賠償一百五十萬元。
  三、依上所述，被告應賠償被害人鄭霆鉋醫療費用十五萬七千七百八十八元、看護
      費用七十五萬零六百五十元、其他增加生活上支出八萬三千零六十五元、精神
      慰撫金一百五十萬元，合計為二百四十九萬一千五百零三元。惟因被害人鄭霆
      鉋已於九十一年一月二十七日死亡，其權利義務依法均由原告繼受，又被害人
      鄭霆鉋於生前即已起訴請求，依民法第一百九十五條第二項但書之規定，前開
      精神慰撫金之請求權亦得繼承，是原告爰依法請求全數二百四十九萬一千五百
      零三元之損害賠償，及其法定遲延利息。
參、證據：提出起訴書、道路交通調查事故表、一般公路汽車煞車距離與行車速度對
    照表、宣告禁治產裁定與護理之家廣告單及台中縣太平市衛生所死亡證明書各乙
    份，畢業證明書、考驗合格證明書、表揚狀與澄清醫院收據各乙紙，國軍醫院收
    據三十八紙，國軍醫院技術收費單十一紙，國軍醫院居家護理家庭訪視計價單十
    紙，陳謀診所收據六紙，聘書、大愛護理之家收據、明康藥局醫療費用明細表及
    收據與中山醫院門診醫療費用收據各二紙與統一發票及免用統一發票收據共三十
    三紙（以上均為影本）為證。
乙、被告方面：
壹、聲明：原告之訴駁回。
貳、陳述：否認有為侵權行為，沒有印象有撞倒被害人鄭霆鉋。對原告所請求之醫療
    費用、增加生活支出、看護費用均無意見；但認為慰撫金一百五十萬元過高。被
    告於交通事故發生時原在化工廠從事原料調配之工作，每月收入約四萬元，高職
    畢業，並無其他財產。
    理      由
甲、程序方面：
一、按當事人死亡者，訴訟程序在有繼承人、遺產管理人或其他依法令應續行訴訟之
    人承受訴訟以前當然停止。又承受訴訟人，於得為承受時，應即為承受之聲明。
    民事訴訟法第一百六十八條、第一百七十五條分別定有明文。本件原告鄭霆鉋於
    起訴後之九十一年一月二十七日死亡，有台中縣太平市衛生所死亡證明書影本一
    份在卷足憑，原告之繼承人庚○○、乙○、戊○○、丁○○、己○○與丙○○聲
    明承受訴訟，依前揭法律規定，自應准許。
二、又按訴狀送達後，原告不得將原訴變更或追加他訴，但擴張或減縮應受判決事項
    之聲明書，不在此限，民事訴訟法第二百五十五條第一項第三款定有明文。本件
    被害人鄭霆鉋於起訴時，原聲明被告應給付三百零六萬七千四百二十八元；嗣於
    訴狀送達後，因被害人鄭霆鉋死亡，由原告將聲明變更為被告應給付原告二百四
    十九萬一千五百零三元，核其性質應屬減縮應受判決事項之聲明，依前開規定，
    自無不合，亦予准許。
乙、實體方面：
一、原告主張被告於八十九年十二月二十七日清晨五時五十分許，駕駛機車，沿台中
    縣太平市○○○街行駛，途經該長億六街與永祥街交岔路口時，原應注意行車速
    度應依速限行駛（當地速限為時速四十公里），且行經無號誌之交岔路口時，應
    減速慢行，作隨時停車之準備，而依當時天氣晴朗，夜晚無燈光照明，路面乾燥
    、無缺陷及無障礙物，視距良好，詎其能注意，又無不能注意之情形，竟疏於注
    意，貿然以時速五十至六十公里速度行駛而撞及由永祥街步行出來之被害人鄭霆
    鉋，致鄭霆鉋因此受有頭部外傷併顱內出血，臉部多處撕裂、右顴骨骨折、左股
    骨骨折致意識喪失之重傷害。被告駕駛動力車輛，撞擊鄭霆鉋致重傷，其所為致
    鄭霆鉋受有財產及非財產上之損害，爰依民法侵權行為損害賠償之相關規定，請
    求判命被告賠償醫療費用十五萬七千七百八十八元、看護費用七十五萬零六百五
    十元、其他增加生活上支出八萬三千零六十五元、精神慰撫金一百五十萬元，合
    計為二百四十九萬一千五百零三元，及自起訴狀繕本送達翌日（即九十年十一月
    八日）起至清償日止，按年息百分之五計算之利息之判決等語。被告則否認有為
    侵權行為，並辯稱並無印象有與原告發生車禍。
二、本件原告主張右揭之侵權事實，業據被告於本院九十年度交易字第四五九號刑事
    案件審理時坦承不諱，並有臺中市○○○道路交通事故調查報告表一份、現場及
    車損相片附於該刑事卷內可憑。而被害人鄭霆鉋因本件車禍受傷後呈器質性腦症
    候群，而無法言語，智力退化，生活無法自理，四肢肌肉僵直萎縮，無法溝通，
    終日臥床，由別人餵食及處理大小便、沐浴及翻身，二十四小時需要他人照護等
    情，亦有原告所提國軍醫院診斷證明書在卷可憑，是鄭霆鉋之身體及健康顯致難
    於治癒之重傷害。按行車速度，依標誌之規定；又駕駛人應注意車前狀況，並隨
    時採取必要之安全措施，且行經無號誌之交岔路口時，應減速慢行，道路交通安
    全規則第九十三條第一項、同項第四款、第九十四條第三項分別定有明文。經查
    ，本件被告於前開時地駕車，本應注意遵守上開規定，而肇事地點為無號誌交岔
    路口，該路段限速時速四十公里，依當時天氣晴朗，夜晚無燈光照明，路面乾燥
    、無缺陷及無障礙物，視距良好，有上開原告所提道路交通事故調查報告表附卷
    可查，即無不能注意之情形，詎被告能注意，竟疏未注意及此，猶貿然以時速五
    十至六十公里速度行駛，因而肇事，致鄭霆鉋受有前述重傷害，足見被告確有過
    失，且其過失行為與被害人受傷間具有相當因果關係，被告過失致人於重傷之責
    任堪予認定。
三、按因過失不法侵害他人之權利者，負損害賠償責任；又不法侵害他人之身體或健
    康者，對於被害人因此喪失或減少勞動能力，或增加生活上之需要時，應負損害
    賠償責任；不法侵害他人之身體、健康、名譽、自由、隱私、貞操，或不法侵害
    其他人格法益而情節重大者，被害人雖非財產上之損害，亦得請求賠償相當之金
    額，民法第一百八十四條第一項前段及第一百九十三條第一項與第一百九十五條
    第一項前段分別定有明文。。又按非財產上之損害賠償請求權，因與被害人之人
    身攸關，具有專屬性，不適於讓與或繼承，故民法第一百九十五條第二項規定，
    前項因人格權被侵害而發生之非財產上損害賠償請求權不得讓與或繼承。惟同條
    第二項但書復規定「以金額賠償之請求權已依契約承諾，或已起訴者，不在此限
    。」。本件被害人鄭霆鉋於起訴後死亡，鄭霆鉋之繼承人庚○○、乙○、戊○○
    、丁○○、己○○與丙○○已聲明承受訴訟，業見前述，鄭霆鉋所請求之精神慰
    撫金固屬非財產上之損害賠償，惟既已起訴請求以金額賠償，其繼承人庚○○、
    乙○、戊○○、丁○○、己○○與丙○○自得繼承該非財產上損害賠償請求權。
    是原告請求被告賠償醫療費用、看護費用、其他增加生活上支出及精神慰撫金等
    損害，於法尚無不合，先與敘明。茲就原告請求之金額，審酌如下：
（一）醫療費用部份：查被害人鄭霆鉋受有上述傷害，共支出醫療費合計十五萬七千
      七百八十八元，業據其提出澄清醫院收據乙紙、國軍醫院收據三十八紙，國軍
      醫院技術收費單十一紙，國軍醫院居家護理家庭訪視計價單十紙，陳謀診所收
      據六紙，明康藥局醫療費用明細表及收據與中山醫院門診醫療費用收據各二紙
      為證。惟經本院向國軍醫院函詢結果，鄭霆鉋於國軍醫院就診之醫療費用為二
      十二萬五千八百四十元，其中自負額為二萬一千元，健保不給付額為三千三百
      三十二元，有國軍醫院（九一）民查字第一四三二號函在卷可考。另依原告所
      提陳謀診所收據，其自負額為五百五十元；明康藥局收據，其自負額為一百元
      ；中山醫院收據，原告自負額為二百五十元，是合計原告自行負擔之醫療費用
      合計為二萬五千二百三十二元。原告固聲明請求被告給付醫療費用十五萬七千
      七百八十八元，惟原告受傷後既僅支出自負額部分，其餘部分已經全民健康保
      險填補，即無損害可言（並參照全民健康保險法第八十二條），原告自不得再
      請求給付健保給付部分之醫療費用。是就原告請求醫療費用部分，僅得於自負
      額二萬五千二百三十二元之範圍內准許之。
（二）看護費用：被害人鄭霆鉋因本件車禍致受有頭部外傷併顱內出血，臉部多處撕
      裂、右顴骨骨折、左股骨骨折等傷害致意識喪失之重傷害，且受傷後呈器質性
      腦症候群，而無法言語，智力退化，生活無法自理，四肢肌肉僵直萎縮，無法
      溝通，終日臥床，由別人餵食及處理大小便、沐浴及翻身，二十四小時需要他
      人照護等情，均業經認定如前，是以被害人鄭霆鉋住院四十六天期間及出院後
      均有僱請看護之必要，此亦據本院依職權函詢國軍台中總醫院而獲致肯定之答
      覆，有國軍醫院前開回函在卷可佐。又按被害人雖未聘請專業看護，但被害人
      因傷住院需人看護而僱用職業護士之看護費用，既得請求加害人賠償，若係由
      親屬朋友代勞時，其情形亦同，不能因此免除加害人之責任，故應衡量及比照
      職業護士看護情形，認被害人受有相當看護費之損害，得向加害人請求賠償。
      本件被害人鄭霆鉋未僱用看護工，而由其配偶子女輪流照護，被害人鄭霆鉋雖
      無看護費之支付，但親屬看護所付出之勞力，並非不能評價為金錢，只因基於
      親情身分關係，而無須支出，自不能加惠於被告，故應衡量僱用看護工之情形
      ，認被害人鄭霆鉋受有相當看護費之損害，得向被告請求。而依前開國軍醫院
      回函，被害人鄭霆鉋於住院期間倘聘請看護，須費約六萬元；另被害人鄭霆鉋
      自出院後至死亡，歷時約十一個半月，依現時一般護理之家每月須基本照護費
      三萬元計算，此有原告所提護理之家廣告單乙紙可參，被害人鄭霆鉋出院後尚
      須三十四萬五千元之看護費用，合計被害人鄭霆鉋應得請求四十萬五千元之看
      護費用，原告請求七十五萬零六百五十元，於四十萬五千元之範圍內，於法尚
      無不合，自須准許；逾此範圍，則無理由，應予駁回。
（三）其他增加生活上需要之費用：被害人鄭霆鉋因此次交通事故致重傷害，日常生
      活均無法自理且需專人看護照顧，並因而須購買醫療器材、藥品、看護墊、棉
      棒、紗布、紙尿布、營養品等醫療養護用品，業據原告提出統一發票及免用統
      一發票收據共三十三紙為證。經核該等費用均屬必要，屬其他增加生活上需要
      之費用，加害人應予賠償。前開收據合計為八萬三千零六十五元，原告據以請
      求，核無不合，應予准許。
（四）精神慰撫金部分：被害人鄭霆鉋因本件交通事故致受有頭部外傷併顱內出血等
      重傷害，且受傷後呈器質性腦症候群，智力退化，生活無法自理，四肢肌肉僵
      直萎縮，終日臥床等情，業經認定如前，被害人鄭霆鉋請求被告賠償其所受非
      財產上之損害即精神慰撫金，自屬有據。本院斟酌被害人鄭霆鉋為國民學校畢
      業，並經電匠考驗合格，於鹿港地區經營電器承裝至退休為止，生前雖財力不
      豐，但熱心公益，並曾榮膺模範父親；而被告於事發時任職於化工廠從事原料
      調配工作，每月收入約四萬元，高職畢業，無其他財產等兩造之身分地位、教
      育程度、經濟能力、被告加害情形及被害人鄭霆鉋精神所受痛苦之程度，復參
      酌被告於事發後，始終未見其對自己所為上開過失不法行為有深刻之悔意，並
      展現誠意與原告洽談和解事宜等一切情形，認被告應賠償鄭霆鉋精神慰撫金七
      十萬元，方為相當。從而，原告在此範圍之請求，應予准許，超過部分，不能
      認為適當。
四、綜上所述，原告繼承被害人鄭霆鉋一切權利義務後，自得依侵權行為之法律關係
    ，請求被告給付醫療費用二萬五千二百三十二元、看護費用四十萬五千元、其他
    增加生活上需要之費用八萬三千零六十五元、及精神慰藉金七十萬元（精神慰藉
    金請求權雖為專屬權，但被害人鄭霆鉋於生前已起訴，依民法第一百九十五條第
    二項之規定，自得由原告繼承取得，已見前述），合計一百二十一萬三千二百九
    十七元，及自訴狀繕本送達被告之翌日即九十年十一月八日起至清償日止，按週
    年利率百分之五計算之法定遲延利息。此部分請求，核屬正當，應予准許；逾此
    部份之請求則為無理由，應予駁回。
五、原告陳明願供擔保請准宣告假執行，關於原告勝訴之部分，經核尚無不合，爰酌
    定相當之擔保金額准許之；至原告敗訴部分，其假執行之聲請，已失所附麗，應
    予駁回。
六、據上論結，本件原告之訴為一部有理由，一部無理由，依民事訴訟法第七十九條
    但書、第三百九十條第二項，判決如主文。
中　　　華　　　民　　　國　　九十一　　年　　　六　　　月　　二十八　　日
                                臺灣臺中地法院民事第一庭
~B審判長法官　王  銘
~B法　　　官　吳美蒼
~B法　　　官　陳思成
右為正本，係照原本作成。
如對本判決上訴，須於判決送達後廿日內向本院提出上訴狀
中　　　華　　　民　　　國　　九十一　　年　　　七　　　月　　　一　　　日
~B法院書記官
